【裁判字號】    98,訴,506
【裁判日期】    980415
【裁判案由】    違反毒品危害防制條例
【裁判全文】
臺灣彰化地方法院刑事判決               98年度訴字第357號
                                       98年度訴字第506號
公  訴  人  臺灣彰化地方法院檢察署檢察官
被      告  甲○○
上列被告因違反毒品危害防制條例案件，經檢察官提起公訴(97
年度毒偵字第4643號、98年度毒偵字第205號)，本院改依簡式審
判程序判決如下：
    主   文
甲○○施用第一級毒品，累犯，處有期徒刑捌月；又施用第一級
毒品，累犯，處有期徒刑捌月。應執行有期徒刑壹年。
    犯 罪 事 實
一、甲○○曾因違反毒品危害防制條例案件，經臺灣高等法院臺
    中分院以94年度上訴字第2176號刑事判決判處有期徒刑11月
    、5月，應執行有期徒刑1年1月確定 (第1案)；又因竊盜案
    件，經本院以95年度斗簡字第13號刑事判決判處有期徒刑4
    月確定 (第2案)；再因違反毒品危害防制條例案件，經本院
    以95年度訴字第422號刑事判決判處有期徒刑1年確定 (第3
    案)，嗣前開第1、2案經裁定應執行有期徒刑1年4月確定，
    並與上開第3案接續執行；後因中華民國96年罪犯減刑條例
    公佈施行，上開3案均分別經本院以96年度聲減字第519號、
    第520號裁定減刑確定，於民國（下同）96年11月15日假釋
    出獄付保護管束，迄96年12月14日縮短刑期期滿未經撤銷假
    釋，而視為業已執行完畢。又因施用毒品案件，經本院以88
    年度毒聲字第5619號裁定移送觀察、勒戒後，認有繼續施用
    毒品之傾向，復由本院裁定令入戒治處所施以強制戒治，自
    88年11月6日起送臺灣雲林戒治所施以強制戒治，嗣因強制
    戒治滿3個月後，其成效經評定合格，無繼續戒治必要，復
    經本院裁定停止戒治，所餘戒治期間付保護管束，迄89 年
    11月5日交付保護管束期滿，未經撤銷其停止戒治，而視為
    業已執行期滿，並由臺灣彰化地方法院檢察署檢察官以89
    年度戒毒偵字第1548號為不起訴處分確定；復於前開強制戒
    治執行完畢之5年內，又因違反毒品危害防制條例案件，經
    臺灣高等法院臺中分院以94年度上訴字第2176號刑事判決判
    處應執行有期徒刑1年1月確定 (業已執行完畢)。詎其仍不
    知悔改，復分別基於施用第一級毒品海洛因之犯意，先於97
    年10月18日下午1時許，在其位於彰化縣埔心鄉○○村○○
    路○段63巷17弄3號之居所，以將第一級毒品海洛因加水稀釋
    後置放於注射針筒中，注射於手臂之方式，施用第一級毒品
    海洛因1次；再於97年11月17日下午1時30分許，在上開居所
    ，以將第一級毒品海洛因加水稀釋後置放於注射針筒中，注
    射於手臂之方式，施用第一級毒品海洛因1次。嗣先於97年
    10 月20日下午9時20分許，在彰化縣埔心鄉○○村○○路○
    段63巷17弄3號前，因行跡可疑為警盤查，經其同意採集其
    尿液送驗結果呈嗎啡陽性反應；再於97年11月18日下午9時
    24分許，在彰化縣埔心鄉○○村○○路○段424號前，又因行
    跡可疑為警盤查，並經其同意採集其尿液送驗結果亦呈嗎啡
    陽性反應，而循線查悉上情。
二、案經彰化縣警察局溪湖分局報請臺灣彰化地方法院檢察署檢
    察官偵查起訴，本院認有刑事訴訟法第273條之1第1項之情
    形，而改依簡式審判程序審理。
     理  由
一、按除被告所犯為死刑、無期徒刑、最輕本刑為3年以上有期
    徒刑之罪或高等法院管轄第1 審案件者外，於刑事訴訟法第
    273 條第1 項程序進行中，被告先就被訴事實為有罪之陳述
    時，審判長得告知被告簡式審判程序之旨，並聽取當事人、
    代理人、辯護人及輔佐人之意見後，裁定進行簡式審判程序
    ；除簡式審判程序及簡易程序案件外，第1 審應行合議審判
    ，刑事訴訟法第273 條之1 第1 項、第284 條之1 分別定有
    明文。本件被告甲○○所犯係死刑、無期徒刑、最輕本刑為
    3年以上有期徒刑或高等法院管轄第1審案件以外之罪，並於
    本院行準備程序時就被訴事實為有罪之陳述，本院合議庭依
    前揭規定，經評議結果，裁定改由受命法官獨任行簡式審判
    程序，先予敘明。
二、上揭事實，業據被告甲○○於本院行準備程序與審理時均坦
    承不諱，且其先後於97年10月20日及同年11月18日為警查獲
    時所採取之尿液，經送鑑驗結果，確均呈嗎啡陽性反應，此
    有彰化縣警察局溪湖分局委託檢驗尿液代號與真實姓名對照
    認證單、及詮昕科技股份有限公司97年11月4日、同年11月
    28日所出具之濫用藥物尿液檢驗報告共4紙附卷可稽，應認
    被告之自白確與事實相符，洵堪採信。
三、次按施用第一、二級毒品為犯罪行為，毒品危害防制條例第
    10條定有處罰明文。故施用第一、二級毒品者，依前揭規定
    本應科以刑罰。惟基於刑事政策，對合於一定條件之施用者
    ，則依同條例第20條、第23條之規定，施以觀察、勒戒及強
    制戒治之保安處分。又毒品危害防制條例於92年7月9日修正
    公布，自93年1月9日施行，其中第20條、第23條將施用毒品
    之刑事處遇程序，區分為「初犯」及「5年內再犯」、「5年
    後再犯」。依其立法理由之說明：「初犯」，經觀察、勒戒
    或強制戒治後，應為不起訴處分或不付審理之裁定；經觀察
    、勒戒或強制戒治執行完畢釋放後，「5年內再犯」者，因
    其再犯率甚高，原實施之觀察、勒戒及強制戒治既已無法收
    其實效，爰依法追訴或裁定交付審理。至於經觀察、勒戒或
    強制戒治執行完畢釋放後，「5年後再犯」者，前所實施之
    觀察、勒戒或強制戒治已足以遮斷其施用毒品之毒癮，為期
    自新及協助其斷除毒癮，仍適用「初犯」規定，先經觀察、
    勒戒或強制戒治之程序。從而依修正後之規定，僅限於「
    初犯」及「5年後再犯」2種情形，始應先經觀察、勒戒或強
    制戒治程序。倘被告於5年內已再犯，經依法追訴處罰，縱
    其第3次（或第3次以上）再度施用毒品之時間，在初犯經觀
    察、勒戒或強制戒治執行完畢釋放5年以後，已不合於「5
    年後再犯」之規定，且因已於「5年內再犯」，顯見其再犯
    率甚高，原實施觀察、勒戒或強制戒治，已無法收其實效，
    即應依該條例第10條處罰（最高法院95年5月9日95年度第7
    次刑事庭會議及97年9月9日97年度第5次刑事庭會議決議參
    照）。查本件被告曾前因施用毒品案件，經本院以88年度毒
    聲字第5619號裁定移送觀察、勒戒後，認有繼續施用毒品之
    傾向，復由本院裁定令入戒治處所施以強制戒治，自88 年
    11月6日起送臺灣雲林戒治所施以強制戒治，嗣因強制戒治
    滿3個月後，其成效經評定合格，無繼續戒治必要，復經本
    院裁定停止戒治，所餘戒治期間付保護管束，迄89年11月5
    日交付保護管束期滿，未經撤銷其停止戒治，而視為業已執
    行期滿，並由臺灣彰化地方法院檢察署檢察官以89年度戒毒
    偵字第1548號為不起訴處分確定；復於前開強制戒治執行完
    畢之5年內，又因違反毒品危害防制條例案件，經臺灣高等
    法院臺中分院以94年度上訴字第2176號刑事判決判處應執行
    有期徒刑1年1月確定 (業已執行完畢)等情，有臺灣高等法
    院被告前案紀錄表及臺灣彰化地方法院檢察署刑案資料查註
    紀錄表各1份在卷足憑，而被告本件施用第一級毒品之犯行
    ，雖均係在前次強制戒治執行完畢5年後所犯，惟被告於上
    開強制戒治執行完畢5年內，曾因施用毒品案件經法院宣示
    判決並確定，已詳述如前，顯見其並非於強制戒治執行完畢
    後5年內均無任何施用毒品之犯行，則揆諸前揭決議意旨，
    足認被告再犯率甚高，無論其「5年內再犯」之時點係於上
    開修法前或後，亦無論其後各次施用毒品之犯行，是否已逾
    第一次觀察勒戒或強制戒治執行完畢後5年，均毋須再重新
    施予觀察、勒戒或強制戒治之處遇程序，而應依毒品危害防
    制條第23條第2項規定，逕予訴追處罰。綜上所述，
    本件犯罪事證已臻明確，被告前開犯行洵堪認定，應予依法
    論科。
四、核被告所為，均係犯毒品危害防制條例第10條第1 項之施用
    第一級毒品罪。被告為施用毒品而持有第一級毒品，其持有
    之低度行為均應為施用之高度行為所吸收，均不另論罪。又
    其上開二次施用海洛因之犯行，因犯意各別，且行為時、空
    非屬緊密，應予分論併罰。再查被告曾因違反毒品危害防制
    條例案件，經臺灣高等法院臺中分院以94年度上訴字第2176
    號刑事判決判處有期徒刑11月、5月，應執行有期徒刑1年1
    月確定 (第1案)；又因竊盜案件，經本院以95年度斗簡字第
    13號刑事判決判處有期徒刑4 月確定 (第2案)；又因違反毒
    品危害防制條例案件，經本院以95年度訴字第422號刑事判
    決判處有期徒刑1年確定 (第3案)，嗣前開第1、2案經裁定
    應執行有期徒刑1年4月確定，並與上開第3案接續執行；後
    因中華民國96年罪犯減刑條例公佈施行，上開3案均分別經
    本院以96年度聲減字第519號、第520號裁定減刑確定，於96
    年11月15日假釋出獄付保護管束，迄96年12月14日縮短刑期
    期滿未經撤銷假釋，而視為業已執行完畢等情，有臺灣彰化
    地方法院檢察署刑案資料查註紀錄表及臺灣高等法院被告前
    案紀錄表各1份附卷可稽，被告於受有期徒刑之執行完畢後
    ，5年內故意再犯有期徒刑以上之罪，均為累犯，應依刑法
    第47條第1項之規定，分別加重其刑。爰審酌被告前曾有施
    用毒品罪行，經送強制戒治後，猶不知悔改，再施用毒品不
    輟，不僅戕害自身健康，更辜負國家將之視為病人，並施以
    長時間之戒治處遇之苦心，惟其對他人權益之侵害仍屬有限
    ，於本院行準備程序與審理時均已坦承犯行，暨其犯罪動機
    、目的、手段、施用次數及其智識程度、生活狀況等一切情
    狀，量處如主文所示之刑，並定其應執行之刑。
據上論斷，應依刑事訴訟法第 273 條之1 第1 項、第299 條第1
項前段，毒品危害防制條例第10條第1項、第23條第2項，刑法第
11條前段、第47條第1項、第51條第5款，判決如主文。
本案經檢察官余建國到庭執行職務。
中    華    民    國    98    年    4     月    15    日
                  刑事第七庭          法  官  簡璽容
以上正本證明與原本無異。
如不服本判決應於收受判決後10日內向本院提出上訴書狀，並應
敘述具體理由；其未敘述上訴理由者，應於上訴期間屆滿後20日
內向本院補提理由書（均須按他造當事人之人數附繕本）「切勿
逕送上級法院」。
中    華    民    國    98    年    4     月    15    日
                                      書記官  林佑儒
附錄本案論罪科刑法條全文：
毒品危害防制條例第10條
施用第一級毒品者，處 6 月以上 5 年以下有期徒刑。
施用第二級毒品者，處 3 年以下有期徒刑。


司法院資訊處製作；財團法人民間司法改革基金會備份。
